【裁判字號】    99,訴,581
【裁判日期】    990817
【裁判案由】    違反毒品危害防制條例
【裁判全文】
臺灣嘉義地方法院刑事判決               99年度訴字第581號
公  訴  人  臺灣嘉義地方法院檢察署檢察官
被      告  甲○○
上列被告因違反毒品危害防制條例案件，經檢察官提起公訴（99
年度毒偵字第1047號），被告於本院行準備程序時就被訴事實為
有罪之陳述，經本院合議庭裁定由受命法官改依簡式審判程序審
理，判決如下：
    主  文
甲○○施用第二級毒品，累犯，處有期徒刑肆月。又施用第一級
毒品，累犯，處有期徒刑捌月。應執行有期徒刑拾月。
    犯 罪 事 實
一、甲○○前因施用毒品案件，經本院裁定送觀察、勒戒後，認
    有繼續施用毒品傾向，再經本院裁定令入戒治處所施以強制
    戒治，嗣因認無繼續戒治之必要，經本院裁定停止戒治，所
    餘戒治期間付保護管束，而於民國88年7 月13日停止其處分
    出監，於89年2 月13日保護管束期滿執行完畢，並經臺灣嘉
    義地方法院檢察署檢察官以89年度戒偵字第38號為不起訴處
    分確定。嗣又於93年5 月至8 月間連續施用第一、二級毒品
    ，經本院以93年度訴字第365 號判決分別判處有期徒刑1 年
    2 月、8 月，應執行有期徒刑1 年8 月確定。再因連續施用
    第一、二級毒品，經臺灣桃園地方法院以94年度訴字第1947
    號判決分別判處有期徒刑1 年3 月、9 月，應執行有期徒刑
    1 年10月確定；嗣經裁定減刑為有期徒刑7 月又15日、4 月
    又15日，應執行有期徒刑11月確定；與前揭應執行之有期徒
    刑1 年8 月接續執行，於96年7 月16日縮短刑期執行完畢出
    監。詎甲○○仍不知悔改，基於施用第二級毒品之犯意，於
    99年5 月16日某時，在其位於嘉義縣水上鄉大崛村大崛尾26
    號之住處內，以將甲基安非他命置於玻璃球內燒烤後吸食煙
    霧之方式，施用第二級毒品甲基安非他命1 次；另基於施用
    第一級毒品之犯意，於99年5 月17日12時許，在上開住處內
    ，以將海洛因加水後再以針筒注射之方式，施用第一級毒品
    海洛因1 次。嗣因警方偵辦另案被告吳佳壁販賣毒品案件，
    於實施通訊監察時，發現甲○○涉嫌施用毒品，經徵得甲○
    ○之同意後，於99年5 月20日上午10時30分採集其尿液送驗
    ，結果呈甲基安非他命及海洛因代謝物嗎啡陽性反應，始悉
    上情。
二、案經嘉義市政府警察局第二分局報請臺灣嘉義地方法院檢察
    署檢察官偵查起訴。
    理  由
一、本件被告所涉犯者為毒品危害防制條例第10條第1 項、第2
    項，均非死刑、無期徒刑、最輕本刑為3 年以上有期徒刑之
    罪或高等法院管轄第一審案件。本院行準備程序時，被告就
    被訴事實為有罪之陳述，經告知簡式審判程序之旨，並聽取
    檢察官及被告之意見後，本院爰依刑事訴訟法第273 條之1
    第1 項，裁定由受命法官獨任進行簡式審判程序。故本件簡
    式審判程序之證據調查，依刑事訴訟法第273 條之2 之規定
    ，不受同法第159 條第1 項、第161 條之2 、第161 條之3
    、第163 條之1 及第164 條至第170 條規定之限制，合先敘
    明。
二、訊據被告對於上揭犯罪事實，於警詢及本院審理中供承不諱
    （見警卷第2 頁，本院卷第24、31頁），且警方得被告之同
    意，於99年5 月20日10時30分採集其尿液送驗，結果呈嗎啡
    及甲基安非他命陽性反應等情，有同意書、嘉義市政府警察
    局第二分局後湖派出所查獲毒品危害防制條例案尿液送驗姓
    名對照表（編號為：2G990506）、台灣檢驗科技股份有限公
    司99年6 月9 日濫用藥物檢驗報告各1 紙附卷可稽（見警卷
    第5 至7 頁），足認被告具任意性之自白與事實相符。
三、按施用第一、二級毒品為犯罪行為，毒品危害防制條例第10
    條定有處罰明文；故施用第一、二級毒品者，依前揭規定本
    應科以刑罰，惟基於刑事政策，對合於一定條件之施用者，
    則依同條例第20條、第23條之規定，施以觀察、勒戒及強制
    戒治之保安處分；又毒品危害防制條例於92年7 月9 日修正
    公布，自93年1 月9 日施行，其中第20條、第23條將施用毒
    品之刑事處遇程序，區分為「初犯」及「5 年內再犯」、「
    五年後再犯」，依其立法理由之說明：「初犯」，經觀察、
    勒戒或強制戒治後，應為不起訴處分或不付審理之裁定；經
    觀察、勒戒或強制戒治執行完畢釋放後，「5 年內再犯」者
    ，因其再犯率甚高，原實施之觀察、勒戒及強制戒治既已無
    法收其實效，爰依法追訴或裁定交付審理；至於經觀察、勒
    戒或強制戒治執行完畢釋放後，「5 年後再犯」者，前所實
    施之觀察、勒戒或強制戒治已足以遮斷其施用毒品之毒癮，
    為期自新及協助其斷除毒癮，仍適用「初犯」規定，先經觀
    察、勒戒或強制戒治之程序；從而依修正後之規定，僅限於
    「初犯」及「5 年後再犯」兩種情形，始應先經觀察、勒戒
    或強制戒治程序；倘被告於5 年內已再犯，經依法追訴處罰
    ，縱其第3 次（或第3 次以上）再度施用毒品之時間，在初
    犯經觀察、勒戒或強制戒治執行完畢釋放5 年以後，已不合
    於「5 年後再犯」之規定，且因已於「5 年內再犯」，顯見
    其再犯率甚高，原實施觀察、勒戒或強制戒治，已無法收其
    實效，即應依該條例第10條處罰（最高法院97年度第5 次刑
    事庭會議決議二參照）。查被告前因施用毒品案件，經本院
    裁定令入戒治處所施以強制戒治，嗣經裁定停止戒治，所餘
    戒治期間付保護管束，於88年7 月13日停止其處分出監，89
    年2 月13日保護管束期滿執行完畢；嗣又於93年5 月至8 月
    間連續施用第一、二級毒品，經本院以93年度訴字第365 號
    判決分別判處有期徒刑1 年2 月、8 月，應執行有期徒刑1
    年8 月確定，有上開判決書及臺灣高等法院被告前案紀錄表
    、刑案資料查註紀錄表在卷可佐，被告既已於前述強制戒治
    執行完畢後5 年內再犯施用毒品罪，並經依法追訴處罰，雖
    其本件再度施用毒品之時間，係在前述強制戒治執行完畢5
    年以後，但揆諸前揭說明，即已不合於「5 年後再犯」之規
    定，自應依法追訴處罰甚明。從而，本件事證明確，被告施
    用第一、二級毒品之犯行堪以認定，應予依法論科。
四、論罪科刑：
(一)查甲基安非他命、海洛因分別為毒品危害防制條例所定之第
    二級、第一級毒品，是核被告上開所為，係犯毒品危害防制
    條例第10條第2 項之施用第二級毒品罪，以及同條第1 項之
    施用第一級毒品罪；其為施用而持有甲基安非他命、海洛因
    之低度行為，應分別為施用之高度行為所吸收，均不另論罪
    。另被告有犯罪事實欄所載前案紀錄，於96年7 月16日縮短
    刑期執行完畢出監，有臺灣高等法院被告前案紀錄表在卷可
    佐，其於受徒刑之執行完畢後，5 年以內故意再犯本件有期
    徒刑以上之2 罪，均應依刑法第47條第1 項之規定論以累犯
    ，並加重其刑。又其所犯上開2 罪，犯意各別，行為互殊，
    應予分論併罰。
(二)爰依被告之供述（見本院卷第32頁）及卷附其前案紀錄表、
    前案判決書等，審酌：被告為高職畢業之智識程度，有多次
    施用毒品等前案紀錄，目前從事水電工作，與太太及稚齡之
    子共同生活，及其經數度觀察、勒戒及強制戒治，猶未能戒
    除毒癮，屢遭查獲施用毒品，顯無禁絕毒害之決心，惟施用
    毒品係屬戕害自身健康行為，及其犯後坦承犯行，且未逃避
    本案審理，態度良好等一切情狀，就其所犯2 罪分別量處如
    主文所示之刑，並定其應執行之刑，以示懲儆。
據上論斷，應依刑事訴訟法第273條之1第1項、第299條第1 項前
段，毒品危害防制條例第10條第1項、第2項，刑法第11條前段、
第47條第1項、第51條第5款，判決如主文。
本案經檢察官楊騏嘉到庭執行職務。
中    華    民    國    99    年    8    月    17     日
                  刑事第三庭  法  官  陳 蒨 儀
以上正本證明與原本無異。
如不服本判決應於收受判決後10日內向本院提出上訴書狀，並應
敘述具體理由；其未敘述上訴理由者，應於上訴期間屆滿後20日
內向本院補提理由書（均須按他造當事人之人數附繕本）「切勿
逕送上級法院」。
中    華    民    國    99    年    8     月    17    日
                              書記官  楊 國 色
附錄本判決論罪法條：
毒品危害防制條例第10條
施用第一級毒品者，處6月以上5年以下有期徒刑。
施用第二級毒品者，處3年以下有期徒刑。

司法院資訊處製作；財團法人民間司法改革基金會備份。
